最高法院刑事判決　　　　　　　九十四年度台上字第一二０號
　　上　訴　人　台灣高等法院台南分院檢察署檢察官
　　被　　　告　甲○○
　　選任辯護人　盧奇南律師
上列上訴人因被告貪污案件，不服台灣高等法院台南分院中華民
國九十三年七月二十二日第二審更審判決（九十三年度重上更(三)
字第一九四號，起訴案號：台灣台南地方法院檢察署八十六年度
偵字第一０五六六號），提起上訴，本院判決如下：
    主  文
原判決撤銷，發回台灣高等法院台南分院。
    理  由
本件原判決以公訴意旨略以：被告甲○○係台灣台南監獄（下稱
台南監獄）第二教區科員，負責監獄受刑人戒護及違規查緝舉發
工作，為依據法令從事公務之人員，查禁、防止、舉發受刑人在
監獄內販賣、持有香菸（在法務部實施菸禁開放前）係其法定職
務。自民國八十一年十一月間起，明知第二教區受刑人林孟賢在
該監獄內違法販售香菸，竟予包庇不為查緝舉發，致林孟賢在台
南監獄服刑擔任雜役期間，從中連續累積獲取新台幣（下同）八
萬元暴利，連同林孟賢自泰源技藝訓練所移監時夾藏於棉被內二
萬元現金，合計違法持有現金十萬元。迨八十二年一月十六日，
林孟賢獲悉其假釋聲請即將核准，深知受刑人出獄時必須接受嚴
格搜身程序，前揭現金將無法攜出，為報答被告及另名管理員吳
茂財（已判刑確定）在其服刑期間不予舉發販售香菸及持有現金
，乃圖以上開十萬元為對價，賄賂被告及吳茂財二人。嗣林孟賢
即於八十二年元月間（農曆春節前後），將前開違法持有之現金
十萬元分二次在獄中第二管教區科員辦公室內及第二管教區鐵柵
門邊，每次各五萬元共計十萬元交付予吳茂財，並約定俟林孟賢
假釋出獄時共同花用，林孟賢復將託吳茂財夾帶現金出獄並欲於
出獄時共同花用等情告知被告。同年二月十日下午五時許，林孟
賢獲假釋出獄，吳茂財親自駕駛自用小客車至台南監獄門口接載
林孟賢前往理髮及購買衣物後，旋帶同林孟賢前往台南市「富碧
餚餐廳」，與具有犯意聯絡且事先約妥之被告及受被告邀約不知
情之台南監獄同事文建勳（時任台南監獄教化科長）、黃清旗（
時任台南監獄教誨師）等人共同聚餐。吳茂財並事先為被告、文
建勳召來花名「小莉」、「小惠」之舞女在場陪侍，黃清旗則自
帶花名「程程」舞女赴宴。餐畢，除文建勳與花名「小惠」二人
先行離去外，其餘又同往有女侍坐檯之「歌寶ＫＴＶ」（台南縣
永康市奇美醫院對面）唱歌飲酒至翌日（十一日）凌晨方分手散
去。吳茂財及林孟賢復各召一女至台南市○○路「羅斯萊司飯店
」投宿，迄十一日凌晨二時許，吳茂財始載林孟賢至台南市火車
站搭車北返。上開餐宴、唱歌、召女陪侍宿等花費約八、九萬元
均由吳茂財以林孟賢上開交付之十萬元中支付。因認被告涉犯修
正前貪污治罪條例第四條第一項第五款對於違背職務之行為收受
不正利益罪嫌云云。經審理結果，認被告之犯罪不能證明，因而
撤銷第一審論處被告對於違背職務之行為收受不正利益罪刑之判
決，改判諭知被告無罪，固非無見。
惟查：(一)、審理事實之法院，對於案內與待證事實有重要關係，
而屬依法應予調查之證據，如未依法調查或雖已調查而未調查明
白，即與證據未經調查無異，如率行判決，其判決當然為違背法
令。又證據之證明力，固屬於法院判斷之自由，但不得違背經驗
法則，如其判斷存有疑竇，在釐清前，尚難遽採為被告有利或不
利之認定。證人林孟賢於法務部調查局台南縣調查站調查時供稱
其出獄當日身上只有從獄中金錢保管分戶卡及勞作金分戶卡提領
出約新台幣四萬元，該四萬餘元伊全數帶回台北自用，根本不可
能有七萬元現金再交給吳茂財使用等語（台灣台南地方法院檢察
署八十三年度偵字第五九０二號偵查卷第五十八頁背面）。參以
證人吳茂財於檢察官偵查時供稱當日林孟賢由監獄出來，先到總
務科領錢，領完錢離開監獄才算正式出獄，他一領完錢到大門口
，伊就接他走（同上偵查卷第四十八頁正面）；及其於調查站調
查時稱八十二年二月十日即林孟賢出獄當日，在富碧餚餐廳聚餐
、歌寶ＫＴＶ飲酒唱歌，及召女服務生坐檯並帶出場休息，共花
費九萬元（同上偵查卷第六頁正面）等語。如果無訛，林孟賢出
獄時身上既僅有四萬餘元現款，顯不足以支付前述開銷及花費？
此開銷花費是否由林孟賢於其出獄前先交十萬元給吳茂財帶出監
獄外，用以支付？原審未詳加究明釐清，遽以林孟賢在調查站所
供，其於在監期間，向證人陳永寅買香菸轉賣其他受刑人，賺取
差價，交予吳茂財之現款十萬元，其中有八萬元是其在獄中賣香
菸所得云云，為陳永寅所否認，認林孟賢前開陳述有可疑，進而
認其所稱「在出獄前欲請被告甲○○吃飯，而告知被告甲○○已
將該十萬元交與吳茂財。」等語不足採信，而以之為被告無罪之
重要論據。然對林孟賢所述出獄時身上之現款僅有四萬元，不可
能再交付吳茂財九萬元支付花費等語，何以不可採，未明其理
由，自有判決不備理由之違法。(二)、吳茂財於檢察官偵查中供稱
林孟賢出獄當天，伊帶林孟賢去理髮時，是林孟賢要伊打呼叫器
給被告（同上偵查卷第七十一頁正面）；證人林孟賢於檢察官偵
查時亦證稱伊於出獄當天，在管教小組辦公室向被告說伊把現金
交給吳茂財要請被告吃飯，當時被告說好等語（同上偵查卷第六
十一頁背面）。茍林孟賢在獄中未事先要約被告，何以會突然要
吳茂財打呼叫器與被告。原判決對於吳茂財及林孟賢上開不利於
被告之供述，何以不可採，未加論述說明，亦有不備理由之違法
。檢察官上訴意旨指摘原判決不當，尚非全無理由，應認仍有撤
銷發回更審之原因。
據上論結，應依刑事訴訟法第三百九十七條、第四百零一條，判
決如主文。
中　　華　　民　　國　九十四　年　　一　 月    十二   日
                      最高法院刑事第十二庭
                          審判長法官  陳　正　庸
                                法官  賴　忠　星
                                法官  王　居　財
                                法官  張　清　埤
                                法官  林　開　任
      本件正本證明與原本無異
                                      書  記  官
中　　華　　民　　國　九十四　年 　一　 月   二十一   日
                                                      ｖ
